【裁判字號】    90,易,2580
【裁判日期】    920122
【裁判案由】    詐欺等
【裁判全文】
臺灣桃園地方法院刑事判決                          九十年度易字第二五八號
    公  訴  人  臺灣桃園地方法院檢察署檢察官
    被      告  黃三郎  男  三.
    選任辯護人  鄧湘全律師
右列被告因誣告案件，經檢察官提起公訴（八十九年度偵字第四三八七號），本院判
決如左：
    主  文
黃三郎未指定犯人，而向該管公務員誣告犯罪，處拘役貳拾日，如易科罰金，以佰
元折算壹日。緩刑貳年。
    事  實
一、黃三郎明知其所簽發、付款人為臺灣省合作金庫龍潭支庫、帳號：０四０九九四
    號、支票號碼：ＮＷ0000000號、發票日為民國八十八年十月二十五日、
    面額新台幣（下同）九十萬元之支票一紙，係交付予甲○○（另行審結）作為洽
    談工程土方合約定金之用，並未遭竊，竟因事後甲○○未談成合約，復未交還前
    開支票，致黃三郎在發票日前無法聯絡甲○○取回上開支票，唯恐支票到期提示
    無法兌現遭退票，即於八十八年十月十五日向上述付款銀行以支票遭竊為由辦理
    掛失，同時填具致警察局之遺失票據申報書，未指定犯人而以書面請求職司犯罪
    追訴之警察機關偵查不特定人竊盜罪嫌。嗣甲○○將前開支票交予乙○○（另行
    審結），乙○○再持向丁○○調現，經丁○○存入其在聯邦商業銀行龍潭分行（
    下稱「聯邦銀行」）開設之帳戶內，而由聯邦銀行於同年十月二十五日提出交換
    遭退票後，始悉上情，黃三郎並於所誣告案件裁判確定前自白。
二、案經丁○○訴由桃園縣警察局平鎮分局報請臺灣桃園地方法院檢察署檢察官偵查
    起訴。
    理  由
一、訊據被告黃三郎對於右揭明知票據未遭竊而向付款銀行辦理掛失止付之事實固不
    否認，惟辯稱：其係因無法向同案被告甲○○要回支票，不知如何填寫掛失理由
    ，且不懂法律，才會在遺失票據申報書上填寫支票遭竊乙事云云。經查：前開支
    票係由被告黃三郎交予同案被告甲○○（另行審結），經同案被告甲○○將支票
    交予同案被告乙○○（另行審結），同案被告乙○○再持向告訴人即執票人丁○○調現，並由告訴人向銀行提示乙節，除據告訴人指訴綦詳外，並經同案被告乙○○於警詢、偵查中及本院審理中及同案被告甲○○於偵查中及本院審理中供述
    明確，核與被告黃三郎自承其係將前開支票交付予同案被告甲○○作為洽談工程
    土方合約定金之用等情相符，復據承辦警員丙○○於本院調查中證述其接獲桃園
    縣票據交換所函文後處理本案之過程綦詳，此外，並有桃園縣票據交換所八十八
    年十月二十八日桃票字第四八五—三一號函所附退票理由單、前開支票正反面影
    本、票據掛失止付通知書、掛失止付票據提示人資料查報表、遺失票據申報書、
    告訴人存摺影本等文件及合作金庫銀行（前臺灣省合作金庫）龍潭分行九十年十
    月十一日（九十）合金龍存字第０九三六號函所附被告黃三郎退票紀錄表等資料
    在卷可稽，顯見被告黃三郎自白部分核與事實相符。次按不得因不知法律而免除
    刑事責任，刑法第十六條定有明文，是被告黃三郎尚不得據此脫免其刑責。被告
    黃三郎既明知前開支票未遭竊，而仍為前開申報，其顯有未指定犯人而向職司犯
    罪追訴之警察機關請求偵查不特定人竊盜罪嫌之犯意，其前開所辯，乃屬事後卸
    責之詞，尚無足採。是本件事證明確，被告黃三郎之犯行堪以認定，應予依法論
    科。
二、按被告黃三郎行為後，刑法第四十一條業已修正為犯最重本刑為五年以下有期徒
    刑以下之刑之罪，而受六月以下有期徒刑或拘役之宣告者，因身體、教育、職業
    或家庭之關係，執行顯有困難者，得易科罰金，並於九十年一月十日公布，於同
    年月十二日生效，是被告三人犯罪後法律已有變更，比較新舊法之結果，新法對
    於被告黃三郎並無不利，依刑法第二條第一項前段之規定，應適用新法及裁判時
    之刑法第四十一條規定諭知易科罰金之標準，合先敘明。
三、核被告黃三郎所為係犯刑法第一百七十一條第一項之未指定犯人誣告罪。被告黃
    三郎於所誣告之案件裁判確定前自白犯罪，應依刑法第一百七十二條規定減輕其
    刑。爰審酌被告黃三郎犯罪之動機、手段、犯罪所生危害及犯罪坦承犯行之態度
    等一切情狀，量處如主文所示之刑，並諭知易科罰金之折算標準，以資懲儆。末
    查，被告前未曾受有期徒刑以上刑之宣告，因一時失慮，偶罹刑典，事後已坦承
    犯行，深具悔意，經此刑之宣告後，應知警惕而無再犯之虞，本院因認暫不執行
    其刑為適當，爰併予宣告緩刑二年，用啟自新。
據上論斷，應依刑事訴訟第二百九十九條第一項前段，刑法第二條第一項前段、第一
百七十一條第一項、第一百七十二條、第四十一條第一項前段、第七十四條第一款，
罰金罰鍰提高標準條例第一條前段、第二條，判決如主文。
本案經檢察官潘怡華到庭執行職務。
中      華      民      國    九十二    年      一      月      二十二  日
                                  臺灣桃園地方法院刑事第一庭
                                  審判長法  官  吳  爭  奇
                                        法  官  潘  政  宏
                                        法  官  胡  芷  瑜
右正本證明與原本無異
如不服本判決書應於送達後十日內向本院提出上訴狀
                                        書記官  劉  晨  輝
中      華      民      國    九十二    年      二      月        七    日
附論罪科刑依據之法條
中華民國刑法第一百七十一條
 (未指定犯人誣告罪)
未指定犯人，而向該管公務員誣告犯罪者，處一年以下有期徒刑、拘役或
三百元以下罰金。
未指定犯人，而偽造、變造犯罪證據，或使用偽造、變造之犯罪證據，致
開始刑事訴訟程序者，亦同。
中華民國刑法第一百七十二條
 (偽證、誣告自白減免)
犯第一百六十八條至第一百七十一條之罪，於所虛偽陳述或所誣告之案件
，裁判或懲戒處分確定前自白者，減輕或免除其刑。


司法院資訊處製作；財團法人民間司法改革基金會備份。
